【裁判字號】    95,上訴,64
【裁判日期】    950920
【裁判案由】    詐欺
【裁判全文】
臺灣高等法院花蓮分院刑事判決          95年度上訴字第64號
上  訴  人  臺灣花蓮地方法院檢察署檢察官
被      告  乙○○
                      樓
上列上訴人因被告詐欺案件，不服臺灣花蓮地方法院94年度訴字
第106號中華民國95年1月27日第一審判決（起訴案號：臺灣花蓮
地方法院檢察署93年度偵緝字第 213號），提起上訴，本院判決
如下：
    主  文
上訴駁回。
乙○○緩刑貳年。
    理  由
一、本案經本院審理結果，認第一審以被告乙○○犯刑法第335
    條第1項侵占罪、刑法第210條、第216條行使偽造私文書罪
    二罪，分別判處有期徒刑4月、6月，並定其應執行之刑為有
    期徒刑9月，且均諭知易科罰金折算之標準為300元折算一日
    ，認事用法及量刑均無不當，應予維持，並引用第一審判決
    書記載之事實、證據及理由。
二、檢察官依據被害人丙○○之請求，認為原審量刑過輕提起上
    訴，惟被告於本院審理時已與被害人丙○○成立和解，被害
    人丙○○並請求給予被告自新之機會（見本院95年9月6日筆
    錄），本件檢察官上訴非有理由，應予駁回。
三、行為後法律有變更之比較適用
（一）ａ按行為後法律有變更者，適用行為時之法律，但行為後
        之法律有利於行為人時，適用最有利於行為人之法律，
        94年1月7日修正公布，自95年7月1日施行之刑法第2條
        第1項定有明文。
      ｂ被告行為後，刑法第33條第 5款修正為主刑之種類：罰
        金新台幣一千元以上，以百元計算之，並於95年7月1日
        施行。比較被告行為時刑法第33條第 5款主刑之種類：
        罰金銀元一元以上。關於被告所犯刑法第335條第1項之
        侵占罪及同法第339條第1項詐欺取財罪部分，就罰金之
        最低度以適用舊法對於被告有利。
      ｃ修正刑法係自95年7月1日起施行，在此之前，刑法分則
        編有關罰金刑之貨幣單位係銀元；且依刑法分則編應處
        罰金者，應適用罰金罰鍰提高標準條例第1條、第4條之
        規定。亦即應按各該具體條文制定或修正之先後，定其
        提高之倍數。惟被告行為後，刑法施行法增訂第1之1條
        ，於95年6月14日經總統公布，並自同年7月1日起施行
        ；該條規定：「中華民國九十四年一月七日刑法修正施
        行後，刑法分則編所定罰金之貨幣單位為新臺幣。九十
        四年一月七日刑法修正時，刑法分則編未修正之條文定
        有罰金者，自九十四年一月七日刑法修正施行後，就其
        所定數額提高為三十倍。但七十二年六月二十六日至九
        十四年一月七日新增或修正之條文，就其所定數額提高
        為三倍」。亦即自95年7月1日起，刑法分則編所定罰金
        之貨幣單位，由原來之銀元改為新臺幣；且94年1月7日
        刑法修正時，刑法分則編未修正之條文定有罰金者，自
        95年7月1日起，有關罰金之數額提高為30倍。本件被告
        所犯刑法第335條第1項之侵占罪及同法第339條第1項詐
        欺取財罪，該二罪有罰金刑之處罰，且自刑法24年7月1
        日公布施行後，即未再修正，依增訂刑法施行法第1之1
        條之規定，其罰金以新台幣為單位，數額應提高30倍。
        此與修正前之罰金以銀元為單位，適用罰金罰鍰提高標
        準條例之結果應提高10倍者，對被告而言，並無不利（
        新台幣與銀元之比例為1：3，換算結果，亦為30倍）。
      ｄ修正後之刑法刪除第55條關於牽連犯之規定，本案被告
        所犯刑法行使偽造私文書罪及詐欺取財物二罪具有牽連
        犯之關係，依修正前即行為時之規定，應從一重之行使
        偽造私文書罪處斷；依修正後之刑法既已刪除牽連犯之
        規定，則所犯上述二罪應依數罪併罰之規定分論併罰。
        單就此部分，比較新舊法之規定，修正後之規定並非較
        有利於被告。
      ｅ修正前刑法第51條規定：「數罪併罰，分別宣告其罪之
        刑，依左列各款定其應執行者：」其中第5款規定：「
        宣告多數有期徒刑者，於各刑中之最長期以上，各刑合
        併之刑期以下，定其刑期。但不得逾二十年。」修正後
        刑法第51條第 5款規定：「宣告多數有期徒刑者，於各
        刑中之最長期以上，各刑合併之刑期以下，定其刑期。
        但不得逾三十年。」比較結果，修正後之規定並非較有
        利於被告，仍應依修正前之規定，定其應執行之刑。
      ｆ94年2月2日修正公布，並自95年7月1日施行之刑法施行
        法第3之1條第 3項規定：於九十四年一月七日刑法修正
        施行前犯併合處罰數罪中之一罪，且該數罪均符合第四
        十一條第一項得易科罰金之規定者，適用九十年一月四
        日修正之刑法第四十一條第二項規定。是依修正前刑法
        第41條第 2項規定，併合處罰之數罪均有前項情形，其
        應執行之刑逾六月者，亦適用前項易科罰金之規定。
      ｇ綜上，比較新舊法之規定，修正後之刑法之規定並非較
        有利於被告，依刑法第2條第1項之規定，應適用修正前
        即行為時之法律。
（二）行為後法律有變更者，依修正前刑法第2條第1項之規定，
      以適用裁判時法為原則，如行為時法有利於行為人，則例
      外適用行為時法；依修正後刑法第2條第1項規定，以適用
      行為時法為原則，惟如裁判時法有利於行為人，則例外的
      適用裁判時法。以往實務見解，認原判決未及比較適用新
      舊法時，上訴後，雖比較結果以舊法有利於行為人，而原
      判決別無其他撤銷事由，仍應由本院以此為由撤銷改判。
      惟修正後之規定係以適用行為時法為原則，因此原判決雖
      未及比較適用，然上訴本院後，經比較新舊法，行為後之
      法律並非較有利於行為人，仍應適用行為時法，則原判決
      適用行為時法即無不當，自不構成撤銷之事由。
四、被告前未曾受有期徒刑以上刑之宣告，有台灣高等法院被告
    全國前案紀錄表一份在卷可按，其因一時失慮，致罹刑典，
    犯後坦承，除尚未找到之被害人外，已與大部分被害人達成
    和解，被害人並請求給予自新的機會，經此刑之宣告後，應
    知所警惕而無再犯之虞，本院因認就所宣告之刑，以暫不執
    行其刑為當，爰予以宣告緩刑二年，以啟自新。
五、適用法條：
（一）刑事訴訟法第368條。
（二）刑法第74條第1款。
本案經檢察官甲○○到庭執行職務。
中    華    民    國    95    年    9    月    20    日
                        審判長法  官  何方興
                              法  官  王紋瑩
                              法  官  蔡勝雄
以上正本證明與原本無異。
如不服本判決，應於判決送達後十日內向本院提出上訴狀。其未
述理由者，並應於提出上訴狀後十日內向本院補提理由狀 (須
附繕本)。
                              書記官  陳有信
中    華    民    國    95    年    9    月    20    日
附錄本判決論罪之法律條文：
中華民國刑法第335條
（普通侵占罪）
意圖為自己或第三人不法之所有，而侵占自己持有他人之物者，
處5年以下有期徒刑、拘役或科或併科1千元以下罰金。
前項之未遂犯罰之。
中華民國刑法第216條
（行使偽造變造或登載不實之文書罪）
行使第 210 條至第 215 條之文書者，依偽造、變造文書或登載
不實事項或使登載不實事項之規定處斷。


司法院資訊處製作；財團法人民間司法改革基金會備份。
